【裁判字號】    89,易,589
【裁判日期】    890307
【裁判案由】    偽造文書
【裁判全文】
臺灣高雄地方法院刑事判決                          八十九年度易字第五八九號
    公  訴  人  臺灣高雄地方法院檢察署檢察官
    被      告  甲○○
    選任辯護人  王進輝  律師
右列被告因偽造文書案件，經檢察官提起公訴（八十八年度偵字第一六二四九號），
本院判決如左：
    主    文
甲○○共同行使偽造私文書，足以生損害於公眾及他人，處有期徒刑肆月，緩刑貳年
。普通護照入出境許可申請書上偽造之「丙○○」署押壹枚沒收。
    事    實
一、甲○○因其友人乙○○（通緝中）於民國八十四年間，涉犯偽造有價證券罪，經
    法院判處有期徒刑七年，深知有案在身，恐無法順利出境，遂與甲○○共同基於
    犯意之聯絡，於八十六年間某日，先由甲○○趁丙○○擬出國旅遊之機會，取得
    其身分證正本、戶口名簿及相片三張等資料，交由乙○○以換貼照片之方式，先
    變造「丙○○」國民身分證一枚，足以生損害於戶政機關對於國民身分證發給、
    管理之正確性及丙○○，復基於行使前開變造國民身分證之犯意，於八十六年十
    一月二十一日行使變造之「丙○○」國民身分證，並以偽造丙○○署名之方式，
    冒用丙○○名義填具「普通護照入出境許可申請書」，足生損害於丙○○，且將
    該「普通護照入出境許可申請書」持以行使向外交部辦理申請出國護照，使不知
    情之公務員將該不實事項登載於職務上掌管之公文書，進而核發貼有乙○○照片
    之丙○○名義之不實普通護照，足以生損害於丙○○及出入境管理之正確性。王
    碧芳並於八十六年十二月三日與乙○○持用該護照矇混出境，嗣經警循線查獲。
二、案經內政部警政署刑事警察局移送臺灣高雄地方法院檢察署檢察官偵查起訴。
    理    由
一、訊據被告甲○○對於右揭取得丙○○身分證正本、戶口名簿及相片三張等資料，
    交由乙○○據以冒用丙○○名義申辦取得出國護照，並持該護照出境之事實供承
    不諱，惟辯稱：乙○○是經丙○○同意，由丙○○將前開資料交由伊轉交乙○○
    而已，不知乙○○如何偽造申請護照，應僅成立幫助犯云云。然查申請出國護照
    須用本人身分證件及照片資料據實填載，此為公眾所週知之事實，被告甲○○於
    警訊時已供稱：乙○○有案在身，不能出境，希望我介紹人頭給他辦護照等語，
    另於本院審理中坦承：丙○○將其身分證正本、戶口名簿及相片三張，交由伊轉
    交乙○○去辦出境等情，足見其與乙○○對於變造身分證件申辦出國護照一節，
    顯有犯意聯絡與行為分擔，所辯僅以幫助之故意，行使構成要件以外之行為，僅
    成立幫助犯云云，並不足採。又證人丙○○到庭證稱：我是因為要出國旅遊，才
    將身分證、戶口名簿及照片等資料交給被告甲○○辦護照，不知道他將資料交給
    乙○○冒用我的證件等語，被告甲○○對於證人丙○○有同意出具其身分證件及
    照片供乙○○偽造申辦出國護照等情，又無法舉證以實其說，且證人丙○○上開
    涉犯偽造文書罪嫌，亦經臺灣高雄地方法院檢察署檢察官以八十八年度偵字第一
    六二四九號不起訴處分確定在案，有該案不起訴處分書一紙附卷可稽，是其所辯
    丙○○有同意出具身分證件及照片，未生損害等語，亦不足採。此外復有換貼乙○○照片之變造「丙○○」國民身分證影本一紙，黏貼於冒用丙○○名義所填具
    之「普通護照入出境許可申請書」影本一份及國人入出境端末查詢報表一份在卷
    可資佐證，罪證明確，被告甲○○之犯行洵堪認定。
二、核被告甲○○所為，係犯刑法第二百十六條行使第二百十二條變造國民身分證罪
    、第二百十六條行使第二百十條偽造私文書罪、第二百十六條行使第二百十四條
    使公務員登載不實文書罪。被告甲○○與乙○○間，就上開犯行有犯意聯絡及行
    為分擔，均為共同正犯。被告等於「普通護照入出境許可申請書」上，偽造丙○○之署名，其行為係偽造「普通護照入出境許可申請書」之階段行為，而其偽造
    私文書之低度行為復為行使偽造私文書之高度行為所吸收，變造國民身分證之低
    度行為則為行使變造國民身分證之高度行為所吸收，使公務員登載不實文書之低
    度行為亦為行使使公務員登載不實文書之高度行為所吸收，均不另論。其所犯行
    使偽造私文書、行使變造國民身分證及行使使公務員登載不實文書犯行間，有方
    法結果之牽連關係，應從一重之行使偽造私文書罪論處。公訴人雖未論及被告等
    行使偽造私文書及行使使公務員登載不實文書罪部分，惟該部分與已起訴論罪之
    部分既具有牽連犯裁判上一罪關係，為起訴效力所及，本院自得併予審理，附此
    敘明。爰審酌被告甲○○尚無犯罪前科，素行良好，僅因一時失慮，致觸刑章，
    犯後已坦承部分犯行，態度尚佳，且情節尚非重大等一切情狀，從寬量處如主文
    所示之刑。又查被告甲○○前未受有期徒刑以上刑之宣告，有本院刑事被告全國
    前案紀錄表一份在卷可憑，受此偵審程序及科刑判決之教訓後，當知警惕而無再
    犯之虞，本院綜合各情，因認被告甲○○所受有期徒刑之宣告，以暫不執行為適
    當，併予宣告緩刑二年，以啟自新。卷附偽造之「普通護照入出境許可申請書」
    一紙，僅為影本，且已持向外交部辦理出國護照，顯非屬被告所有之物，自無庸
    宣告沒收，惟「普通護照入出境許可申請書」上偽造之丙○○署押一枚，則不問
    屬於犯人與否，仍應依刑法第二百十九條之規定宣告沒收之。
三、被告乙○○部分嗣緝獲後，另行審理。
據上論斷，應依刑事訴訟法第二百九十九條第一項前段，刑法第二十八條、第二百十
六條、第二百十條、第二百十二條、第二百十四條、第五十五條、第二百十九條、第
七十四條第一款，罰金罰鍰提高標準條例第一條前段，判決如主文。
本案經檢察官陳宗吟到庭執行職務。
中    華    民    國    八十九    年       三       月        七        日
                              臺灣高雄地方法院刑事第六庭
                                  法  官    裕  斗
右為正本，係照原本作成，證明與原本無異。
如不服本判決，應於送達後十日內，向本院提出上訴狀。
                                  書記官  李  銑  瑞
中    華    民    國    八十九    年       三       月        九        日
附錄本判決論罪之法條：
刑法第二百十六條：
  行使第二百十條至第二百十五條之文書者，依偽造、變造文書或登載不實事項或使
  登載不實事項之規定處斷。
刑法第二百十二條：
  偽造、變造護照、旅券、免許證、特許證及關於品行、能力、服務或其他相類之證
  書、介紹書，足以生損害於公眾或他人者，處一年以下有期徒刑，拘役或三百元以
  下罰金。
刑法第二百十條：
  偽造、變造私文書，足以生損害於公眾或他人者，處五年以下有期徒刑。
刑法第二百十四條：
  明知為不實之事項，而使公務員登載於職務上所掌之公文書，足以生損害於公眾或
  他人者，處三年以下有期徒刑、拘役或五百元以下罰金。


司法院資訊處製作；財團法人民間司法改革基金會備份。
